【裁判字號】    90,上訴,790
【裁判日期】    900406
【裁判案由】    偽造文書等
【裁判全文】
臺灣高等法院刑事判決                              九十年度上訴字第七九號
    上  訴  人
    即  被  告  戊○○
右上訴人因偽造文書等案件，不服臺灣板橋地方法院八十九年度訴字第一○三四號，
中華民國八十九年十二月七日第一審判決（起訴案號：臺灣板橋地方法院檢察署八十
九年度偵字第四九○四號、第六○七八號），提起上訴，本院判決如左：
    主  文
上訴駁回。
戊○○緩刑伍年。
    事  實
一、戊○○意圖為自己不法之所有，並基於概括犯意，先於民國八十八年十二月中旬
    某日晚八、九時許，見台北縣新莊市○○路一三五號無人居住之「名冠體育用品
    社」窗戶未關，乃以手伸入窗戶，踰越安全設備（起訴書誤為以客觀上具有危險
    性之起子破壞後門侵入），竊取乙○○所有之涼鞋三雙、護腕一付等物，得手後
    藏置於台北縣板橋市○○路○段三十七巷十二之二號三樓住處。復於同年十二月
    某日上午八、九時許，於台北縣新莊市○○街六十五號大聯盟便利商店，趁店主
    丙○○不知之際（起訴書誤為趁丙○○不備），竊得丙○○所有之摩托羅拉牌行
    動電話一台後，旋以新台幣（下同）八千元出售不詳姓名之成年男子。再於同年
    月二十五日凌晨二時許，攜帶自身所有客觀上可供兇器使用之起子一把，毀壞台
    北縣新莊市○○○路十四號未有人居住之「詮達通信器材行」後門，進入屋內竊
    得甲○○所有之行動電話五台、行動電話模型機五台（起訴書誤載為行動電話模
    型機六台），並將行動電話五台以八千元出售另一不詳姓名之成年男子；行動電
    話模型機五台則藏置於上開住處。又於八十九年一月五日，在台北縣板橋市○○
    街五十三巷二十七號三樓友人丁○○家中時，竟趁丁○○疏於注意之際（起訴書
    誤載為趁丁○○不備），取走丁○○所有之香港上海匯豐商業銀行信用卡一張，
    並基於意圖為自己不法所有之概括犯意，先後於八十九年一月五日上午十時五十
    七分許及十八時十一分許（起訴書誤為下午一時四十九分許），分別向台北縣板
    橋市○○路○段一Ｏ二號一樓之「壹號電通訊社」（起訴書誤為壹號店通訊行）
    及ＴＡＣＨＵＮＧＲＥＣＯＲＤＳＰＡＮＣＨＩＡＯ（起訴書誤為金石堂圖書股
    份有限公司中和分公司），各購買價值一萬七千元之手機及六百三十六元（起訴
    書誤為五十元）金額之唱片等物，並均以上開信用卡刷卡消費，同時在店員交付
    一式二聯簽帳單之第一聯持卡人簽名欄上，偽簽「丁○○」之署押一枚（同時複
    寫「丁○○」署押一枚於第二聯），再交還店員，使上開商家店員陷於錯誤，將
    手機、唱片等物交付戊○○，足生損害於丁○○、壹號電通訊社及ＴＡＣＨＵＮ
    ＧＲＥＣＯＲＤＳＰＡＮＣＨＩＡＯ。戊○○旋將該張信用卡投入丁○○之信箱
    歸還。迨至八十九年二月十六日下午三時四十分許，戊○○行經台北縣板橋市○○路○段二九三號前時，為丁○○發現，報警當場查獲，並於戊○○之住處及身
    上起出行動電話模型機五台、涼鞋三雙、護腕一付及贓款一百元。
二、案經丁○○訴由台北縣警察局海山分局報請台灣板橋地方法院檢察署檢察官偵查
    起訴。
    理  由
一、右揭事實，業據被告即上訴人戊○○於警訊、偵查、原審及本院審理時坦承不諱
    ，核與被害人乙○○、丙○○、甲○○及丁○○於警訊、原審調查時指訴情節相
    符，復有台北縣警察局贓物認領保管單三紙、香港上海匯豐銀行有限公司台北分
    公司八十九年八月十六日（８９）港匯銀卡字第０００一九一號函附信用卡消費
    紀錄、簽帳單在卷可稽。事證明確，被告犯行堪以認定。
二、按起子係以鐵質製成，前端尖銳，具有一定重量，倘以之揮刺、擊打，足以傷害
    人之身體及生命，具有客觀之危險性，被告持以行竊之起子既能毀壞大門，要屬
    兇器無疑。而信用卡之交易過程，係持卡人交付特約商店刷卡，由特約商店核對
    該信用卡之有效性，及持卡人身分之同一性，經持卡人確認交易標的及金額，並
    於簽帳單上簽名後交還商店，始由商店持簽帳單向聯合信用卡處理中心請款，並
    轉知發卡機構撥款。則該簽帳單顯具有持卡人與特約商店之交易契約書，及持卡
    人經由聯合信用卡處理中心請求發卡機構撥款之請求書或指示文件之性質。而在
    信用卡簽帳單上偽簽姓名，從形式上觀察，足以表示持卡人收受特約商店交付之
    交易標的物，自屬收據之私文書。核被告所為，係犯刑法第三百二十條第一項之
    普通竊盜罪、第三百二十一條第一項第二款（起訴書漏未載明）、第三款之加重
    竊盜罪、第二百十六條、第二百十條之行使偽造私文書罪及第三百三十九條第一
    項之詐欺取財罪。公訴人就被告於八十八年十二月中旬夜間，侵入「名冠體育用
  品社」及「大聯盟便利商店」，認係犯刑法第三百二十一條第一項第一款之於夜
    間侵入住宅或有人居住之建築物、船艦或隱匿其內而竊盜之罪行。惟上開商店夜
    間未有人居住，並非「住宅」或「有人居住之建築物」，自不構成刑法第三百二
    十一條第一項第一款之罪，起訴法條尚有未洽。被告偽造署押係偽造私文書之部
    分行為；偽造私文書之低度行為，應為行使之高度行為所吸收，均不另論罪。被
    告多次竊盜、行使偽造私文書及詐欺取財犯行，時間緊接，犯罪構成要件相同，
    顯係基於概括犯意為之，均應依連續犯規定論以連續攜帶兇器毀壞門扇竊盜、連
    續行使偽造文書及連續詐欺取財一罪論，並各加重其刑。所犯行使偽造私文書、
    詐欺取財二罪間，有方法、結果之牽連犯關係，應從一重以行使偽造私文書罪論
    處。另所犯連續加重竊盜、連續行使偽造文書罪間，犯意各別、罪名互異，應分
    論併罰。
三、原審調查結果，適用刑法第五十六條、第三百二十一條第二款、第三款、第二百
    十六條、第二百十條、第三百三十九條第一項、第五十五條、第五十一條第五款
    、第九款、第三十八條第一項第二款、第二百十九條，罰金罰鍰提高標準條例第
    一條前段規定，同時審酌被告平日素行、犯罪之動機、目的、手段、品行、智識
    程度、所生危害及犯罪後態度等一切情狀，量處被告連續攜帶兇器毀壞門扇竊盜
    罪，處有期徒刑一年二月；連續行使偽造私文書罪，處有期徒刑五月，應執行有
    期徒刑一年四月。被告所有並供竊盜所用之起子一把（未扣案，原判決誤載為扣
    案），應依法宣告沒收。另被告偽造之簽帳單第一聯二張，為被告所有並供行使
    偽造私文書所用之物，雖未扣案，惟並無證據證明業已滅失，仍應依法諭知沒收
    。另前開簽帳單第二聯，已由被告交付特約商店收執，非屬被告所有，故無庸宣
    告沒收；而該簽帳單第一聯上之「丁○○」署押，因該聯簽帳單業已宣告沒收，
    自無需再對偽造之署押贅為沒收。惟該簽帳單上被告偽造「丁○○」之署押二枚
    ，應依刑法第二百十九條規定宣告沒收，並就公訴意旨另以：被告於八十九年一
    月五日上午九時三十分許，於台北縣板橋市○○街五十三巷二十七號三樓友人丁○○家中，竟意圖為自己不法之所有，趁丁○○不知之際（起訴書誤載為趁丁○○不備），竊得丁○○所有之匯豐商業銀行信用卡一張，因認被告此部分另犯刑
    法第三百二十條第一項之竊盜罪嫌一節，以按犯罪事實應依證據認定之，無證據
    不得推定犯罪事實，刑事訴訟法第一百五十四條定有明文；而刑法上竊盜罪之成
    立須意圖為自己或第三人不法所有，竊取他人所有之物為構成要件（最高法院二
    十三年上字第一八九二號判例參照）。訊據被告堅決否認有竊盜犯行，辯稱：取
    走丁○○的信用卡目的，在於持卡消費，且於當日即將該信用卡投入丁○○之信
    箱歸還，並無竊盜之意等語。經查：信用卡本為刷卡消費之憑證而已，本身原無
    重大財產價值，被告取走信用卡之目的，意在於持以刷卡購買物品，已如前述。
    況被告於八十九年一月五日以上開信用卡刷卡消費購物後，立即將信用卡歸還丁○○，亦經丁○○於原審陳述屬實，足見被告主觀上對該信用卡並無不法所有之
    意圖。此外即無證據證明被告有將該信用卡竊為己有之事實，自不得論以竊盜罪
    責。惟公訴人認此部分與上開論罪部分（指連續竊盜部分）有連續犯裁判上一罪
    關係，故不另為無罪之諭知。認事用法，核無違誤，量刑亦稱妥適。被告上訴意
    旨，指摘原審量刑過重，為無理由，應予駁回。末查被告前未曾受有期徒刑以上
    刑之宣告，有台灣高等法院檢察署刑案紀錄簡覆表在卷可考。乃因一時失慮，致
    犯刑章，經此科刑後，應足資警惕，信無再犯之虞，因認所宣告之刑以暫不執行
    為適當，爰併宣告緩刑五年，以啟自新。
據上論斷，應依刑事訴訟法第三百六十八條，刑法第七十四條第一款，判決如主文。
本案經檢察官李良忠到庭執行職務。
中      華      民      國      九十      年      四     月     六      日
                              臺灣高等法院刑事第十四庭
                                  審判長法  官  陳  祐  輔
                                        法  官  蔡  國  在
                                        法  官  陳  國  文
右正本證明與原本無異。
行使偽造私文書部分，如不服本判決，應於收受送達後十日內向本院提出上訴書狀，
其未敘述上訴之理由者並得於提起上訴後十日內向本院補提理由書（均須按他造當事
人之人數附繕本）。
其餘不得上訴。
                                        書記官  蔡  棟  樑
中    華    民    國     九十     年       四       月        六        日
附錄本案論罪科刑法條全文：
刑法第三百二十一條第一項第二款、第三款：
犯竊盜罪而有左列情形之一者，處六月以上五年以下有期徒刑：
一、於夜間侵入住宅或有人居住之建築物、船艦或隱匿其內而犯之者。
二、毀越門扇、牆垣或其他安全設備而犯之者。
三、攜帶兇器而犯之者。
四、結夥三人以上而犯之者。
五、乘火災、水災或其他災害之際而犯之者。
六、在車站或埠頭而犯之者。
前項之未遂犯罰之。
刑法第二百十六條：
行使第二百十條至第二百十五條之文書者，依偽造、變造文書或登載不實事項或使登
載不實事項之規定處斷。
刑法第二百十條：
偽造、變造私文書，足以生損害於公眾或他人者，處五年以下有期徒刑。
刑法第三百三十九條第一項：
意圖為自己或第三人不法之所有，以詐術使人將本人或第三人之物交付者，處五年以
下有期徒刑、拘役或科或併科一千元以下罰金。
以前項方法得財產上不法之利益或使第三人得之者亦同。
前二項之未遂犯罰之。


司法院資訊處製作；財團法人民間司法改革基金會備份。
